臺灣臺北地方法院民事裁定　　　　　　 95年度重訴字第179號
原　　　告　乙○○
　　　　　　丙○○
　　　　　　太山工業股份有限公司
兼上一　人
法定代理人　丁○○
共　　　同
訴訟代理人　方伯勳律師
　　　　　　李建慶律師
被　　　告　己○○
訴訟代理人　吳啟孝律師
複代理人　　范惇律師
被　　　告　國泰世華聯合商業銀行股份有限公司
訴訟代理人　楊明廣律師
　　　　　　鄭仁哲律師
　　　　　　胡智忠律師
　　　　　　黃宗哲律師
　　　　　　甲○○
　　　　　　庚○○
兼法定代理人　戊○○
共　　　同
訴訟代理人　尤英夫律師
　　　　　　陳彥希律師
　　　　　　王韋傑律師
上列當事人間請求侵權行為損害賠償事件，原告為訴之追加，本
院裁定如下：
    主  文
原告丁○○、乙○○、丙○○、太山工業股份有限公司如附表所
示追加之訴均駁回。
訴訟費用由原告負擔。
    理  由
一、查民事訴訟法第255條第1項規定，除有被告同意，請求
    之基礎事實同一，三擴張或減縮應受判決事項之聲明，
    因情事變更而以他項聲明代最初之聲明，該訴訟標的對於
    數人必須合一確定時，追加其原非當事人之人為當事人，
    訴訟進行中，於某法律關係之成立與否有爭執，而其裁判應
    以該法律關係為據，並求對於被告確定其法律關係之判決，
    不甚礙被告之防禦及訴訟之終結等情形外，訴狀送達後，
    原告不得將原訴變更或追加他訴。
二、本件依原告丁○○、乙○○、丙○○在刑事附帶民事訴訟起
    訴狀、93年2月3日之刑事附帶民事訴訟程序中擴張應受判決
    事項聲明時所主張之基礎事實，與刑事判決所認被告己○○
    犯行使偽造私文書、詐欺取財等罪之情節相互參照，已可見
    原告提起刑事附帶民事訴訟時所主張侵權行為請求權之基礎
    事實，係以：
    (1)被告己○○有盜取其等委託其繳還貸款本息之金額（雖然
      原告就此詳細金額在本院審理中有多次擴張或減縮，惟以
      刑事附帶民事訴訟程序終結前而論，其等所主張金額應為
      ：原告丁○○部分2億5029萬6081元、乙○○部分為5億
      169萬7080元、原告丙○○部分為2億8614萬元，嗣於本院
      審理中，以原告三人於96年2月5日所提出擴張訴之聲明狀
      中，有具體區別此事實所造成損害賠償額為據，原告丁○○所主張此還款遭詐領或侵占之金額係擴張為4億7506萬
      9384元、原告乙○○部分擴張為5億5315萬539元、原告丙○○部分擴張為5億2448萬8557元，且此部分請求金額之
      增加屬於訴之聲明擴張，雖與民事訴訟法第255條第1項第
      3款規定相符，惟關於超過刑事附帶民事訴訟程序所主張
      金額部分，仍須待原告依本院裁定補繳裁判費後，方屬合
      法）。
    (2)盜取原告三人帳戶中款項（關於詳細金額原告有多次擴張
      或減縮，惟於刑事附帶民事訴訟程序終結前，其等所主張
      金額應為原告丁○○部分為1574萬元、原告乙○○部分為
      990萬元、原告丙○○部分為514萬元，嗣於本院審理中，
      因原告迄未就嗣後多次擴張訴之聲明後，關於此部分損害
      之金額與如附表追加之訴據以請求金額各為若干等予以特
      定說明，若以原告三人於95年6月15日提出民事追加起訴
      狀中有具體區別此事實所造成損害賠償額為據，亦即原告
      丁○○部分為2億1716萬4425元、原告乙○○部分為2億
      2096萬3042元、原告丙○○部分為2億7483萬1801 元，且
      此部分請求金額之增加屬於訴之聲明擴張，雖與民事訴訟
      法第255條第1項第3款規定相符，惟關於超過刑事附帶民
      事訴訟程序所主張金額部分，仍須待原告依本院裁定補繳
      裁判費後，方屬合法）等情，因之，原告丁○○、乙○○
      、丙○○於本件訴狀送達被告前依民法第184條、第188條
      關於侵權行為等規定，對被告己○○、國泰世華聯合商業
      銀行股份有限公司（下稱國泰世華銀行）提起本件訴訟之
      基礎事實，即應以上開事實為據，而查：
（一）關於如附表編號一所示太山工業股份有限公司（下稱太山
      公司）於96年2月5日追加為原告之部分，參諸太山公司所
      主張之原因事實，係基於其與相對人國泰世華銀行間之借
      貸契約履行中，國泰世華銀行以其有未依約還款而予以拍
      賣其所提供抵押之動產、不動產，對其造成損害，於96年
      2月9日所追加主張者，另係基於被告國泰世華銀行並有不
      實登記其有逾期還款，致其受有商譽信用破產、被迫停業
      等損害，此被告國泰世華銀行拍賣其所提供擔保品、登記
      其逾期還款等，是否對其造成損害之事實，均與原告丁○○、乙○○、丙○○上開提起刑事附帶民事訴訟時所主張
      之基礎事實不同，被告復均不同意此部分追加，以原告太
      山公司又遲至96年2月間始為此追加，顯已延滯本件訴訟
      之進行，在難認此追加部分有民事訴訟法第255條所規定
      得追加變更事由之情況下，依前揭規定意旨及說明，此太
      山公司追加為原告之部分，於法即有未合，自難准許之。
（二）關於如附表編號二所示部分，原告丁○○、乙○○、丙○○所追加主張尚有未撥入其等帳戶內款項遭盜取（原告丁○○部分為2億9390萬元、原告乙○○部分為8億5480萬
      1080 元、原告丙○○部分為5億3150萬元）之內容，業據
      被告均表示不同意此部分訴之追加，姑不論依原告所主張
      之情節，縱有其等所述款項有未撥入其等帳戶內之情形，
      此款項係何人以如何之方式得以盜取，亦即其等有如何與
      被告相涉之事實得主張應適用侵權行為規定請求損害賠償
      等，迄今均未見原告提出具體說明，此追加者與起訴時所
      據基礎事實有何關連性，已難憑斷，以刑事判決所認定被
      告己○○之不法侵權行為內容，亦無如原告所指尚盜用原
      告三人未撥入其等帳戶內款項之情狀，實難認原告三人此
      部分追加者與起訴時所指基礎事實同一。其次，原告另追
      加主張其等實際上已清償被告國泰世華銀行款項數額，有
      超過其等向被告國泰世華銀行所借得款項，請求被告己○○、國泰世華銀行應連帶返還此差額部分，觀諸其主張之
      依據，僅係在計算此金額中之過程，將涉及前述起訴時所
      指遭被告己○○詐取盜用之款項與此部分一併計算，扣除
      刑事附帶民事訴訟所指侵權行為損害賠償額部分外之其餘
      差額，其形成原因為何、原告三人是否係依侵權行為請求
      等，均未見原告具體說明，反而以其等主張有溢還款項與
      被告國泰世華銀行之情狀，所據之基礎事實或僅涉及其等
      與被告國泰世華銀行間之貸款契約履行問題，實亦無從認
      此追加者與其等起訴時所據基礎事實相同。因之，既難認
      原告就附表編號二所追加者，與其等起訴時所據基礎事實
      同一，且以原告於92年間即已提起刑事附帶民事訴訟，本
      院刑事庭亦於94年12月30即裁定移送本院民事庭審理中，
      原告等卻遲至95年6月間始為此部分訴之追加，亦有礙被
      告之防禦及訴訟之終結，揆諸前揭規定意旨，自難准許之
      。
（三）關於如附表編號三、四所示部分，原告丁○○、乙○○、
      丙○○於96年2月9日提出擴張訴之聲明續狀中，主張因被
      告戊○○唆使所屬員工將其等於聯合徵信中心之紀錄，登
      載有逾期還款之不實資訊，損害其等之商譽、信用，及扣
      押拍定其等之股票、不動產，令其等精神上受有痛苦，因
      而追加請求此部分所受非財產上損害賠償，觀諸此追加主
      張之侵權行為發生之原因事實，均係在前述其等起訴所據
      基礎事實之後所發生，自難謂二者之基礎事實同一，且被
      告均已陳明不同意此訴之追加，以原告追加之時間距本件
      刑事附帶民事訴訟起訴時或經裁定移送本院民事庭審理時
      ，均有相當時間，此追加同有礙被告之防禦及訴訟之終結
      與被告之防禦，依前揭規定意旨說明，亦不應准許之。
三、綜上所述，原告所追加如附表所示之訴，均與民事訴訟法第
    255條得追加之規定不符，均難准許而應予駁回，爰依民事
    訴訟法第249條第1項第6款，第95條，第78條，裁定如主文
    。
中　　華　　民　　國　　96　　年　　8 　　月　　20　　日
                  民事第五庭    法　官　林麗真
以上正本係照原本作成
如對本裁定抗告須於裁定送達後10日內向本院提出抗告狀，並繳
納抗告費新臺幣1,000元
中　　華　　民　　國　　96　　年　　8 　　月　　20　　日
                    　　　　　　書記官　李承翰
附表：
一、
  (1)太山公司於96年2月6日提出擴張訴之聲明狀追加為原告，主
    張被告國泰世華華銀行未依兩造契約約定，將太山公司提供
    抵押之動產、不動產拍賣，並於95年4月13日經拍定，致太
    山公司受有損害，為此追加太山公司為原告，並追加聲明：
    被告己○○、國泰世華銀行、戊○○應連帶給付太山公司3
    億9千7百18萬8千零88元，及其中3億零6百68萬9千元自95
    年4月14日起至清償日止，其中9千零49萬9千零88元自93年
    10月6日起至清償日止，均按年息百分之五計算之利息。
  (2)再於96年2月9日提出民事擴張訴之聲明續狀，追加主張因被
    告國泰世華銀行前述拍賣其所提供抵押之動產、不動產後，
    並不實登記其有逾期還款，對其造成商譽信用破產、被迫停
    業損害等事實，而追加聲明另請求被告己○○、國泰世華銀
    行、戊○○應連帶給付其1千萬元，及自90年8月24日起至清
    償日止，按年息百分之五計算之利息。
二、原告丁○○、乙○○、丙○○於於95年6月15日提出之民事
    追加起訴狀中，追加主張被告己○○尚有盜取未撥入其等帳
    戶內款項（原告丁○○部分為2億9390萬元、原告乙○○部
    分為8億5480萬1080元、原告丙○○部分為5億3150萬元），
    及其等實際上已清償被告國泰世華銀行款項數額超過其等所
    借得款項（各該特定金額不明），被告己○○、國泰世華銀
    行應連帶返還，為此追加請求。
三、原告丁○○、乙○○、丙○○於96年2月5日提出擴張訴之聲
    明狀，追加主張被告國泰世華銀行未依兩造契約約定，將其
    等分別提供抵押之動產、不動產拍賣，致其等受有損害，請
    求被告三人負連帶損害賠償責任。（依原告三人復於96年5
    月4日所提出擴張訴之聲明暨準備二狀，此追加部分原告丁○○請求者為3億8871萬368元、原告乙○○請求者為2億
    4719 萬9596元、原告丙○○部分為2億7513萬3552元）。
四、原告丁○○、乙○○、丙○○於96年2月9日提出擴張訴之聲
    明續狀，主張因被告戊○○唆使所屬員工將其等於聯合徵信
    中心之紀錄，登載有逾期還款之不實資訊，損害其等之商譽
    、信用，及扣押拍定其等之股票、不動產，令其等精神上受
    有痛苦，因而追加請求此部分所受非財產上損害賠償，並追
    加聲明：被告三人應連帶賠償原告丁○○2000萬元、連帶給
    付原告乙○○1000萬元、連帶給付丙○○1000萬元，及均自
    90年8月24日起至清償日止，按年息百分之五計算之利息。
